【裁判字號】    92,台上,1366
【裁判日期】    920626
【裁判案由】    清償借款等
【裁判全文】
最高法院民事判決                              九十二年度台上字第一三六六號
    上  訴  人  甲  ○
    訴訟代理人  劉思顯律師
    被 上訴 人  第七商業銀行股份有限公司
    法定代理人  張啟仲
右當事人間請求清償借款等事件，上訴人對於中華民國九十年三月二十日台灣高等法
院台中分院第二審判決（八十九年度重上字第八六號），提起上訴，本院判決如左：
    主  文
原判決關於駁回上訴人之上訴及該訴訟費用部分廢棄，發回台灣高等法院台中分院。
    理  由
本件被上訴人主張：第一審共同被告何家旺以上訴人及第一審共同被告乙○○等為連
帶保證人或共同發票人，自民國八十四年七月七日起陸續向伊借款合計新台幣（下同
）二千零七十五萬元，雙方約定應按月繳納利息，詎何家旺借得前開款項後，自八十
五年六月二十日起即拒付利息，依約所有借款視為全部到期，除仍按約定利率給付遲
延利息外，逾期清償在六個月以內者，另按約定利率百分之十，超過六個月者，按該
利率百分之二十計付違約金。嗣經伊聲請台灣台中地方法院執行拍賣上訴人等共有之
不動產而受償部分債權，尚有七百七十七萬零七百五十元及其利息暨違約金未受清償
等情，爰依消費借貸、連帶保證及票據之法律關係，求為命上訴人與何家旺、乙○○
連帶給付伊七百七十七萬零七百五十元，及自八十七年十二月十日起按週年利率百分
之九點五計算之利息，暨自八十八年一月十一日起按前開利率百分之二十計付違約金
之判決（第一審判決如被上訴人之聲明，未據何家旺聲明不服。又乙○○對於原審駁
回其上訴之判決提起第三審上訴部分，本院另以裁定駁回之）。
上訴人則以：伊之法定代理人除何家旺外，尚有伊母乙○○，僅由何家旺代理伊為保
證及發票行為，應屬無效。況何家旺非為伊之利益而為該代理行為，亦應認為無效等
語，資為抗辯。
原審維持第一審所為被上訴人勝訴部分之判決，駁回上訴人之上訴，係以：被上訴人
主張之前揭事實，及何家旺以上訴人及乙○○為連帶保證人，於八十四年七月七日向
被上訴人借款一千三百五十萬元；何家旺又與上訴人及乙○○依序於八十四年七月七
日、八十五年一月十一日、同年四月二十日，共同簽發面額五百萬元、一百五十萬元
、七十五萬元之本票，向被上訴人借款等情，有借據、本票、授信約定書、借款申請
書、台灣台中地方法院民事執行處強制執行金額計算書分配表為證，堪信為真實。按
父母為其未成年子女之法定代理人，有權代理其子女為法律許可之法律行為；而保證
行為，法律並未禁止法定代理人為之，則法定代理人代未成年之子女為保證行為，自
難依民法第一千零八十八條第二項但書之規定，認為無效（最高法院五十三年台上字
第二六一一號判例參照）。查上訴人係六十五年六月十一日出生，與何家旺為父子關
係，何家旺於上訴人未成年時，以法定代理人之身分，代理上訴人為前開保證及發票
行為，即無不合，尚不能依民法第一千零八十八條第二項但書之規定，認為無效。從
而，被上訴人本於借貸及連帶保證等法律關係，請求上訴人與何家旺等連帶給付七百
七十七萬零七百五十元及約定之利息暨違約金，並無不合，應予准許等詞，為其判斷
之基礎。
按父母對於未成年子女之特有財產，有使用、收益之權。但非為子女之利益，不得處
分之，民法第一千零八十八條第二項定有明文。準此，若父母非為子女之利益而以未
成年之子女之名義為保證及簽發票據等財產上之法律行為，使子女僅負擔法律上之義
務，並未享有相當之法律上權利，除其子女於成年後，自願承認外，不能對其子女生
效，揆諸民法第一千零八十八條第二項但書規定之立法意旨自明，否則即有悖於保護
未成年子女之目的。本院五十三年台上字第二六一一號判例，因與該條項但書規定之
意旨不符，業經本院九十一年度第十三次民事庭會議決議不再援用，並於九十一年十
一月十五日公告廢止在案。本件上訴人之父何家旺於上訴人未成年時，以法定代理人
之身分，代理上訴人為系爭保證及發票行為，是否為上訴人之利益為之？若非為其利
益，上訴人於成年後曾否承認？原審悉未調查說明，遽為上訴人敗訴之判決，即非允
洽。上訴論旨，執以指摘原判決對其不利部分為不當，求予廢棄，非無理由。
據上論結，本件上訴為有理由。依民事訴訟法第四百七十七條第一項、第四百七十八
條第一項，判決如主文。
中      華      民      國    九十二    年      六      月    二十六    日
                              最高法院民事第七庭
                                  審判長法官  蘇  茂  秋
                                        法官  徐  璧  湖
                                        法官  朱  建  男
                                        法官  蘇  達  志
                                        法官  沈  方  維
      右正本證明與原本無異
                                              書  記  官
中      華      民      國    九十二    年      七      月      八      日


司法院資訊處製作；財團法人民間司法改革基金會備份。
